【裁判字號】    93,訴,1314
【裁判日期】    950801
【裁判案由】    履行契約
【裁判全文】
臺灣士林地方法院民事判決              93年度訴字第1314號
原      告  庚○○
訴訟代理人  蔡慧玲律師
複  代理人  戊○○
被      告  乙○○
            丙○○
            丁○○
            甲○○○
共      同
訴訟代理人  黃重鋼律師
上列當事人間履行契約事件，本院於民國95年7 月11日言詞辯論
終結，判決如下：
    主  文
被告乙○○應給付原告新台幣伍佰萬元，及自民國九十三年十二
月十五日起至清償日止，按年息百分之五計算之利息。
原告其餘之訴駁回。
訴訟費用由被告乙○○負擔五分之四，餘由原告負擔。
本判決第一項於原告以新台幣壹佰陸拾柒萬元供擔保後，得假執
行。但被告乙○○如於執行標的物拍定、變賣或物之交付前，以
新台幣伍佰萬元為原告預供擔保，得免為假執行。
原告其餘假執行之聲請駁回。
    事實及理由
一、原告起訴主張：緣原告於民國79年間曾受邀參與訴外人生統
    工程事業股份有限公司（以下簡稱：生統公司）與吳讚盛有
    關台北市○○區○○段與虎林段574 地號等土地開發案，因
    而陸續投資達新台幣（下同）7000萬元。嗣該開發案因故生
    變，原告即向生統公司與吳讚盛請求還款，經數次協商後，
    乃以協議書及土地承受人指定通知書約定由生統公司將向吳
    讚盛購買坐落台北市○○段○ ○段310 、312 、312-1 、31
    2-2 地號土地相當於92坪應有部分土地之買受權利讓與原告
    以為清償債務之用，並經吳讚盛同意而於協議書第1 條約定
    ：「緣甲方（即生統公司）前向乙方（即吳讚盛）承購上開
    土地之部分資金新台幣6900萬元係由丙方（即原告）所提供
    ，甲乙雙方同意由乙方將上開地段相當於92坪持分之土地（
    每坪以新台幣75萬元計之）所有權移轉過戶予丙方。」是吳
    讚盛確負有移轉上開土地予原告之義務，如未履行該義務，
    吳讚盛依法自應返還已收受之土地價款予原告。被告雖抗辯
    ：吳讚盛與生統公司間不動產買賣契約已合意解除，生統公
    司已付買賣價金已依約沒收，故不負移轉土地或返還投資款
    予原告之義務云云。然吳讚盛與生統公司間合意解除契約，
    係通謀虛偽之意思表示，不生效力；且原告與吳讚盛及生統
    公司之上開協議，已使原告對吳讚盛取得土地移轉登記之權
    利，應屬第三人利益契約，是縱認吳讚盛與生統公司不動產
    買賣契約確已合意解除，對原告依協議對吳讚盛主張之權利
    ，亦不生影響。嗣經原告向吳讚盛之子即被告乙○○為請求
    及協調，雙方因而同意由被告乙○○於92年9 月22日代理吳
    讚盛簽定和解書，並於和解書第1 條約定：「乙方（即生統
    公司、吳讚盛代理人乙○○）同意出售台北市○○區○○段
    、虎林段574 地號持分土地所得之總價金1/10抵償甲方（即
    原告）上開7 千萬元之債權，如上開土地持分未出售完畢之
    土地，乙方如有土地持分登記時，甲方亦有1/ 10 之登記權
    利」。而查，系爭土地業已陸續售出，得款約數億元；惟原
    告迄仍未受給付和解書所約定10％計算之金額。吳讚盛嗣雖
    因病死亡，然被告既為吳讚盛之繼承人，依法即應承受吳讚
    盛財產上之一切權利義務。從而，原告自得請求被告連帶給
    付原告500 萬元及自起訴狀繕本送達翌日起至清償日止，按
    年息5 ％計算之利息。被告雖抗辯：吳讚盛與原告間並無任
    何債權債務關係，被告乙○○係受原告之脅迫，且係出於錯
    誤，始以吳讚盛代理人名義簽訂和解書，嗣已依法撤銷所為
    簽訂和解書之意思表示，且被告乙○○並無代理吳讚盛簽訂
    上開和解書之權限，該和解書之效力自未能及於吳讚盛本人
    云云。然查，依原告、生統公司及吳讚盛所訂定上開協議書
    ，吳讚盛確負有移轉土地應有部分或返還購地價金予原告之
    義務，是被告乙○○對原告與吳讚盛之債權債務關係並無誤
    認。且於簽訂和解書時，原告與被告乙○○雙方均有多人在
    場，原告並有見證律師陳國雄陪同，原告絕無脅迫之情事。
    又被告乙○○確為吳讚盛處理本件土地爭議事務之合法代理
    人，吳讚盛所經營廣一建設有限公司之實際負責人即為被告
    乙○○，實不容被告空言否認。惟退而言之，如鈞院認被告
    乙○○並無代理吳讚盛簽訂和解書之權利，則原告亦得依民
    法第110 條之規定，請求被告乙○○負無權代理之損害賠償
    責任；且依最高法院90年台上字第1923號裁判所示：「無權
    代理人之責任，係基於民法第110 條之規定而發生之特別責
    任，只要相對人係屬善意，即不知自命代理人無代理權，縱
    使相對人因過失而不知，無權代理人仍應負其責任；又相對
    人依法條規定請求損害賠償，不得超過相對人因契約有效所
    得利益之程度，易言之，相對人得請求履行利益之給付」之
    意旨，則被告乙○○所應負損害賠償責任，應包括原告所受
    履行利益之損害賠償在內，亦即被告乙○○應負賠償如訴之
    聲明所示之金額等語，並聲明：（一）被告應連帶給付原告
    500 萬元，及自起訴狀繕本送達翌日起至清償日止，按年息
    5 ％計算之利息。（二）原告願供擔保，請准宣告假執行。
二、被告則以：坐落台北市○○段○ ○段312 、312-1 、310 、
    312-2 地號土地應有部分之買賣及委託代購之契約係存在於
    吳讚盛與生統公司之間，嗣因生統公司未能依法繳付買賣價
    金，已經吳讚盛通知並經合約雙方合意解除，吳讚盛並依約
    沒收生統公司已繳交之買賣價金；至於生統公司因資金不足
    ，於79年5 月1 日單方與原告簽訂合夥契約書所成立之合夥
    關係，乃渠等內部之法律關係，與被告之被繼承人吳讚盛無
    關；另生統公司與原告間於79年7 月24日約定應將上開土地
    相當於92坪之應有部分移轉登記予原告之協議書，吳讚盛並
    非簽約之當事人；原告所提出土地承受人指定通知書，亦僅
    依吳讚盛與生統公司不動產買賣契約書第4 條約定，由吳讚
    盛接受生統公司所為登記產權移轉名義人之指定而已。是吳
    讚盛並未積欠原告投資款7000萬元，且因吳讚盛與生統公司
    之上開不動產買賣契約既已解除，吳讚盛亦無依指示移轉土
    地應有部分或返還所收土地價款予原告之義務，為吳讚盛繼
    承人之被告等亦然。次查，被告乙○○係因父親吳讚盛中風
    而回國，對吳讚盛在台之事業狀況並不瞭解，且原告曾夥同
    年籍姓名不詳之人士數名，多次騷擾吳讚盛所經營公司及吳
    讚盛之親戚，原告於92年9 月22日係主動提示其明知本應返
    還予吳讚盛，或根本無效，或原告並非票據權利人之本票或
    其他文件，並以脅迫之手段，使被告乙○○誤認吳讚盛積欠
    原告7000萬元，為償還該欠款，始代吳讚盛簽署和解書。惟
    被告乙○○並無代理吳讚盛之權利；且於嗣後經陳鄭權律師
    提供相關判決後，始發覺吳讚盛並未積欠原告任何債務，即
    先以被脅迫為由，於92年12月8 日委任律師以存證信函撤銷
    簽署該和解書之意思表示，復再於93年9 月17日委任律師以
    存證信函，以錯誤而撤銷簽署該和解書之意思表示。則原告
    自不得再持該無效之和解書，向被告等請求履行契約。又原
    告於簽訂系爭和解書時，即知吳讚盛已中風，則其對被告乙○○並無代理權，應已知悉，自非屬善意之相對人，則其向
    被告乙○○請求無權代理所致履行利益之損害賠償，亦屬無
    據。況查，系爭和解書就原告得分取出售價款之土地地號並
    未標明，原告就其主張該等土地即為吳讚盛前與地主成立本
    院80年度簡上字第109 號和解筆錄中如附表所示土地乙節，
    亦未舉證以實其說；則其逕行請求如附表所示土地售出所得
    價款1/10之給付及損害賠償，實乏所據；且該等土地據悉亦
    尚未出售，從而，原告之請求確無理由云云，資為抗辯；並
    聲明：（一）原告之訴駁回。（二）如受不利之判決，願供
    擔保請准宣告免為假執行。
三、首查，原告主張：吳讚盛已於93年9 月15日死亡，被告則為
    其法定繼承人乙節，已據其提出除戶謄本及戶籍謄本等件為
    證，且為被告所不爭執，應與事實相符。次查，訴外人生統
    公司係於78年11月9 日向被告之被繼承人吳讚盛購買坐落台
    北市○○段○ ○段310 、312 、312-1 地號土地應有部分，
    並委託代購同小段312-2 地號應有部分，吳讚盛則交付以訴
    外人廣屋企業有限公司為發票人，經吳讚盛背書、面額25,1
    24,600元、惟發票日及到期日均未填載、且記名受款人為生
    統公司並記載禁止轉讓背書之本票（以下簡稱：系爭本票）
    予生統公司作為保證之用；又原告係於79年5 月1 日與生統
    公司訂立合夥契約書，由原告出資6900萬元作為上開不動產
    部分買賣價款，生統公司則將系爭本票交予原告；然因生統
    公司依與吳讚盛間不動產買賣契約所應交付吳讚盛之第一期
    款中之3 張支票部分始終無法兌現而陸續換票，吳讚盛因而
    未辦理抵押權設定登記予生統公司，進而於80年2 月12日以
    存證信函表示解除該不動產買賣契約，嗣並與生統公司於80
    年5 月31日合意解除契約，且約定吳讚盛得沒收已收買賣價
    款；至於由生統公司交付原告之系爭本票，亦因系爭買賣契
    約已經合法解除，吳讚盛並無違約情事，復該本票因未填載
    本票之發票日，依法應為無效之票據，吳讚盛於其上之背書
    亦不生票據法上之效力各節，除有不動產買賣契約書影本乙
    份、契約書影本乙份附卷為證外，並據吳讚盛、生統公司負
    責人黃詹敏被訴詐欺之刑事案件即台灣台北地方法院81年度
    易字第4337號及台灣高等法院81年度上易字第5620號之確定
    判決，以及原告持系爭本票訴請廣屋企業有限公司及被告吳
    讚盛給付票據之臺灣臺北地方法院81年度簡上字第401 號民
    事事件確定判決認定明確，有各該判決書影本附卷足稽。另
    吳讚盛為購買包括上開台北市○○段○ ○段310 、312 、31
    2-1 、312-2 地號土地在內之如附表所示土地，曾於77年5
    月17日與地主簽訂買賣契約，惟嗣因該買賣契約是否成立，
    以及土地共有人優先承買權得否行使，與地主衍生訴訟糾紛
    （即本院80年度簡字第779 號），並作成訴訟上和解即本院
    80年度簡上字第109 號和解筆錄，其和解內容包括由地主與
    誤讚盛同意協力出售如附表所示土地，所得買賣價金則由和
    解筆錄當事人依比例分得等情，亦有上開民事判決及和解筆
    錄在卷可憑；均堪信為真實。是原告主張：吳讚盛與生統公
    司合意解除上開不動產買賣契約所為，係屬通謀虛偽之意思
    表示，應不生效力云云，自不足採取。
四、原告雖主張：於吳讚盛與生統公司解除不動產買賣契約之前
    ，原告、吳讚盛及生統公司曾達成協議，同意由吳讚盛將生
    統公司所購買及委託代購之上開土地中相當92坪持分之土地
    之所有權移轉予原告云云，並提出協議書及土地承受指定人
    通知書影本各乙紙為據；惟其主張已為被告所否認。且查，
    記載上開協議內容之卷附協議書確未經吳讚盛簽名，已難認
    其對該協議書所載內容已然同意。雖證人即主張亦出資予生
    統公司之洪金華證稱：「吳讚盛說既然我們是金主，所以在
    處理好後，就要把土地登記給我們」云云（見本院94年2 月
    22日言詞辯論筆錄），並提出與原告所持有形式相同之土地
    承受人指定通知書為憑；然該證人就此土地投資糾紛與原告
    之利害一致，其證詞是否可信，已非無疑；且其證詞中所謂
    「將土地登記給我們」，縱屬真實，亦難遽認吳讚盛意思表
    示之真意係在與土地投資者另行成立土地買賣移轉之契約，
    抑或僅同意依買受人生統公司之指定、而以投資者為土地移
    轉登記名義人，而未能執為原告上開主張之證據。是上開協
    議書應僅係生統公司與原告間約定將生統公司購買之部分土
    地權利移轉與原告，並非將生統公司與吳讚盛間買賣契約之
    權利義務移轉原告，此與債權移轉尚屬有別。且按，第三人
    利益契約，乃當事人之一方與他方約定，由他方向第三人為
    一定之給付，第三人因此取得直接請求他方給付權利之契約
    （最高法院92 年 度台上字第2581號判決意旨參照）。而原
    告所提出協議書係由系爭不動產買賣契約當事人以外之第三
    人即原告與買賣契約之買方生統公司所簽訂，賣方吳讚盛並
    未於協議書上簽署同意，亦即該協議書並非買賣契約當事人
    雙方所約定由當事人一方之吳讚盛向第三人即原告為一定給
    付之契約；自與第三人利益契約有異。至於由生統公司出具
    之土地承受人指定通知書，依其記載之內容，無非係依生統
    公司與吳讚盛間不動產買賣契約書第4 條之約定指定原告為
    部分登記產權移轉之名義人，應僅為當事人與第三人間單純
    之指示給付關係而已。從而，原告主張：吳讚盛與生統間不
    動產買賣契約縱已解除，所為解除之效力應未及於吳讚盛上
    開移轉上開土地相當於92坪之應有部分權利予原告之協議，
    被告基於繼承及協議所成立之法律關係，應負有移轉土地應
    有部分或返還原告已付買賣價金予原告之義務云云，亦無足
    憑採。
五、惟查，被告乙○○確於92年9 月22日以吳讚盛代理人之名義
    ，與原告簽立和解書，並於和解書中約定：「甲方（即原告
    ）主張曾於民國79年曾投資乙方（即生統公司、吳讚盛代理
    人乙○○）7000萬元，現雙方和解條件如下：一、乙方同意
    以出售台北市○○區○○段、虎林段574 地等持分土地所得
    之總價金之1/10抵償甲方上開7000萬元之債權，如上開土地
    持分未出售完畢之土地，乙方如有土地持分登記時，甲方亦
    有1/10之登記權利（上開土地持分出售目前委託癸○○、辛○○代書辦理中。）」等語，已為被告不爭執，並有系爭和
    解書影本乙紙在卷可稽，應與事實相符。被告雖抗辯：被告
    乙○○係因原告提示系爭無效本票致誤認原告對其父吳讚盛
    有7000萬元之債權存在，且係受原告率眾人脅迫之下，始錯
    誤為簽署和解書之意思表示，因而已先後以受脅迫及意思表
    示錯誤為由，撤銷該和解書之意思表示等語，除舉證人即於
    簽訂系爭和解書時在場之吳東興馮孝仁為證外，並提出92年
    12月8 日及93年9 月17日存證信函影本2 紙為證。然查，系
    爭和解書之見證律師陳國雄已到庭具結證稱：「當天我在開
    庭，事務所來電表示我的當事人被告乙○○通知他被原告庚○○帶了很多人在咖啡廳被找到了。我就請了事務所的周主
    任趕到現場協助。據周主任回報，到達未久，警方就來了。
    他們就移到派出所2 樓辦公室，我開完庭後就親自趕到派出
    所，被告乙○○也找了他的朋友長輩不少人趕到派出所，派
    出所人員表示要雙方自己去談債權債務關係。雙方就約好並
    移到永福樓去談。被告乙○○要求我一定要陪同他，所以我
    也跟著去，到晚上8 、9 點，尚未簽和解書時，當場又來了
    警察，我不知道是誰報案的，警察詢問何事，雙方當事人和
    我就表示是在請律師寫和解書，警察就離開了。在晚上約七
    點左右，因事務所有事，我就先離開，被告乙○○怕我不回
    來，我再三保證一定會回來，因為我是要保護被告乙○○，
    約一個多小時後我就又回去永福樓，... 。被告乙○○曾經
    要求我就吳讚盛和原告庚○○間的糾紛寫下法律意見書。我
    有寫法律意見書，其中的重點有提到本票的偽造刑事案件的
    認定。簽和解書當天，我有跟被告乙○○說如果不想談的話
    ，可以走，因為當時雙方都有很多人，警察也來過，我自己
    也曾經離開後再回來，但是被告乙○○想要談，9 月22日當
    天被告乙○○確實接受我的建議來談和解，.... 。 和解前
    有關永吉路土地的和解案已經很順利在進行，當時因為出售
    土地有一個共同帳戶，原告庚○○可能風聞此事，就前來表
    示他之前的投資案既然已經變現，就應該要處理，所以被告
    乙○○當天請我擬和解書的稿子。雙方就登記權利的比例一
    直在協議討論，共同的用意是要簽約兩造一起去監督土地款
    帳戶能夠公正客觀。.... 。 簽了和解書後，我也找過被告
    乙○○，就土地帳戶監督執行的部分進行報告，被告乙○○
    也都沒有意見，... 。在討論時，原告庚○○主張他有權利
    ，已經投資幾千萬，被告乙○○有否認並提到法院的判決，
    原告庚○○說法院的判決只是法院的見解，但是他有憑證在
    ，所以當天才會討論那麼久。和解書是雙方當事人的意見。
    被告乙○○當時也累了，因為原告庚○○一天到晚來吵，而
    且也想借用原告庚○○共同監管土地款帳戶，所以才和解。
    原告庚○○當時有拿出債權憑證，包括本票，.... 。 被告
    乙○○當時有質疑本票是偽造無效的。他當時這樣主張是因
    為原告庚○○的主張並沒有法定的判決書，就我了解那些票
    據的時效也都過了。... 。我個人只有承辦過吳讚盛告原告
    庚○○偽造有價證券的刑事案件。我向被告乙○○提出的法
    律意見書也只是提到前開刑事案件事實的記載。我根據刑事
    案件的記載，有向被告乙○○提過7 千萬的債務不需要由吳
    讚盛負責，而是原告庚○○和生統公司間的法律關係。我記
    得簽約當天在場人約有2 、30人，雙方人數都差不多。...
    。因為兩邊各有一個代表，代表旁邊都坐著各方的朋友，我
    是依照經驗判斷，當時被告乙○○的長輩和我都曾經告訴被
    告乙○○不用委屈，就離開改天再說，印象中最深的是被告
    乙○○告訴我要一勞永逸把事情解決，要不然就不會和我討
    論是否要定額或比例和解以及和解的權利比例。... 。被告
    乙○○在簽和解書時，就拿過我的法律意見書，至少他了解
    的是我寫的法律意見書的內容。剛開始他們是各說各話，但
    經過一天3 個地方的討論，最後的和解是他們雙方的共識」
    等語（見本院94年2 月22日言詞辯論筆錄）。顯見被告乙○○以吳讚盛代理人名義與原告簽訂系爭和解書時，雖原告一
    方有多人集結在場，然簽署協商之地點係在永福樓餐廳之公
    開場所，被告乙○○於協商和解過程中，多數時間均有其律
    師陳國雄陪同，並有其親友多人在場，其間尚曾有警方2次
    到場，然均未向警方、親友求援申訴原告一方有何不法之情
    事。至於證人即受僱於被告乙○○之吳東興及馮孝仁雖證述
    ：原告一方時有多人在場，且言語多帶有隱喻脅迫之意云云
    ；然渠等對當日確有警方二次到場處理，惟被告乙○○並未
    報案求援，亦未要求離開等情，亦陳述屬實（見本院94 年3
    月25日言詞辯論筆錄）。是被告抗辯係遭原告脅迫始簽立系
    爭和解書云云，已無可採；且被告乙○○於當日協商和解之
    前及和解時，既據律師陳國雄提供前揭認定生統公司、原告
    與吳讚盛間系爭不動產買賣、投資關係之刑事判決相關之法
    律意見，並當場以法院之判決見解、及系爭本票應屬無效各
    節，與原告進行爭論，而仍願解決爭端，於協商討論後就雙
    方達成之共同結論擬定並簽立書面；足認其於簽訂和解書時
    ，對吳讚盛、生統公司與原告間之法律關係，應無認知錯誤
    致為意思表示之情事，亦無可疑。則被告抗辯；被告乙○○
    簽署系爭和解書之意思表示，因係受脅迫且出於錯誤，已經
    撤銷而失效云云，洵屬無據。
六、按代理人於代理權限內，以本人名義所為之意思表示，直接
    對本人發生效力，民法第103 條第1 項定有明文。至於無代
    理權人以代理人之名義所為之法律行為，係效力未定之法律
    行為，固得經本人承認而對於本人發生效力；惟本人如已為
    拒絕承認，該無權代理行為即確定的對於本人不生效力，則
    有最高法院85年台上字第963 號判例意旨可資參照。經查，
    被告乙○○簽訂系爭和解書之意思表示雖屬有效；證人陳國
    雄律師且證稱：簽約當天，被告乙○○是以吳讚盛代理人身
    份來簽約；生統公司為系爭和解書之當事人之一，惟於簽和
    解書時，該公司並無人在場，被告乙○○係總代理人等語（
    見本院94年2 月22日言詞辯論筆錄）。然依卷附和解書之末
    乙方簽名乙欄，僅由被告乙○○以「吳讚盛代理人乙○○」
    為簽署乙節以觀，則其是否有以生統公司代理人之名義，代
    理生統公司為和解之意思表示乙節，誠有疑義。且查，於系
    爭和解書簽署當時，吳讚盛已因喪失行為能力而被依法宣告
    為禁治產人，其法定代理人即為其配偶，亦即為被告甲○○○之情，有本院91年度禁字第27號民事裁定影本乙份在卷可
    稽；是被告乙○○為代理吳讚盛簽訂系爭和解書，自需取得
    被告甲○○○之合法授權或經被告甲○○○事後承認，否則
    即屬無權代理，且所為法律行為對本人吳讚盛並不生效力。
    而查，被告已否認就被告乙○○上開簽署和解書之所為曾獲
    被告甲○○○授權或承認；且被告乙○○於簽署系爭和解書
    時，確未曾提出任何授權文件乙節，亦經證人即律師陳國雄
    結證屬實（見本院94年2 月22日及95年7 月11日言詞辯論筆
    錄）。至於證人陳國雄律師固另證稱：吳讚盛所經營之廣一
    建設有限公司係由股東開會推選總經理即被告乙○○為公司
    之法定代理人，所以訴訟文書都列他為廣一建設有限公司法
    代，事實上吳讚盛中風後，廣一建設有限公司的所有事務都
    是由被告乙○○處理，被告甲○○○曾到事務所，他對細節
    並不清楚，他把廣一建設有限公司的所有事務都交給乙○○
    處理決定等語（見本院94年2 月22日及95年7 月11日言詞辯
    論筆錄）；且被告乙○○確係因吳讚盛中風後，始返回處理
    公司業務乙節，亦為被告不爭執。惟系爭和解書所涉及者，
    乃吳讚盛依其前與地主間上開和解筆錄所取得利益應如何具
    體處分之問題，已涉及吳讚盛個人權利之決定，與單純廣一
    建設有限公司業務之執行、及為履行與地主間上開和解筆錄
    之協議而單純出售土地所為，性質上並不相同；自難以被告
    乙○○實際獲授權處理廣一建設有限公司業務乙節，逕認其
    亦受有處分吳讚盛個人財產利益之概括授權。再依證人陳國
    雄律師結證上情，被告乙○○於簽訂和解書當日，確係不期
    而經原告於咖啡廳內尋得，事屬突發，和解雙方對投資糾紛
    及和解條件，前並未先行商議；猶難認被告甲○○○對被告
    乙○○代理簽訂之系爭和解內容，已得先行瞭解並行授權。
    則被告抗辯：被告乙○○代理吳讚盛所為簽訂系爭和解書之
    所為，係屬無權代理等語，即非無可採。又原告既未證明被
    告甲○○○已承認被告乙○○之無權代理行為，亦未能證明
    其有何使第三人信以為其有以代理權授與他人之行為，自難
    認該無權代理行為得對本人即吳讚盛生效，或認吳讚盛應依
    民法第169 條表見代理之規定，負授權人之責任。從而，原
    告主張：被告應依繼承及和解書之法律關係，依約給付土地
    出售所得總價金之1/10予原告云云，自屬無據。
七、再按，無代理權人，以他人之代理人名義所為之法律行為，
    對於善意之相對人，負損害賠償之責，民法第110 條定有明
    文。且按，無權代理人之責任，係基於民法第110 條之規定
    而發生之特別責任，祇要相對人係屬善意，即不知自命代理
    人無代理權，縱使相對人因過失而不知，無權代理人仍應負
    其責任；且此損害賠償之請求，自應包括相對人所受損害及
    所失利益在內。查被告乙○○於為無權代理之行為時，既明
    知並無代理權；且原告因認被告乙○○為吳讚盛之子，並實
    際處理吳讚盛所經營廣一建設有限公司業務之執行，因而誤
    認被告乙○○有代理權，亦難認非出於善意。則原告自得請
    求無權代理之被告乙○○，依上開規定負系爭和解書履行利
    益之損害賠償責任。次查，系爭和解書內所約定應由吳讚盛
    給付原告之出售「土地」所得總價金1/10，雖僅載為「台北
    市○○區○○段、虎林段574 地等持分」；然審酌和解書已
    載明「（上開土地持分出售目前委託癸○○、辛○○代理辦
    理中）」等語，及由代書癸○○、辛○○所代理辦理之出售
    之土地，即為吳讚盛與地主間上開和解筆錄所處理之如附表
    所示土地乙節，已據證人己○○、壬○○證述明確（見本院
    95 年4月21日言詞辯論筆錄）。且系爭和解書之簽立，係因
    原告已知吳讚盛與地主間購地糾紛基於上開和解筆錄，就土
    地已陸續處分得款，始為商議擬訂等情，亦經證人陳國雄結
    證明確（見本院94年2 月22日言詞辯論筆錄）；併參酌該和
    解書標示土地為「台北市○○區○○段、虎林段574 地等持
    分」，已列舉非在生統公司向吳讚盛購買及委託代購土地標
    的之列之「台北市○○段574 地號等」土地在內之情。則原
    告主張：該和解書上所指出售「土地」所得之總價金，其所
    指「土地」即為吳讚盛與地主間基於臺灣高等法院80年度簡
    上字第109 號和解筆錄協議應協力出售之如附表所示土地等
    語，應堪予採取。再查，被告雖否認系爭和解書所載如附表
    所示土地已然出售得款；且負責處理系爭和解書所載土地應
    有部分出售事宜之代書癸○○及辛○○經本院履次傳訊亦拒
    不出庭為證。然查，證人即上開和解筆錄之當事人即地主己○○已到庭證稱：「我的大部分都已經處理了，附表中有19
    筆土地都已經處理，出售時是依照公告地價計算，扣掉30％
    之土地增值稅，買賣價金中35％是給仲介，目前已處分土地
    ，我拿到的大概只有2 、3 千萬元，... ，處理的價金如何
    分配，就依貴院80年度簡上字第10 9號辦理，我們有一個共
    同的帳戶，個人分得的錢就從該戶領取，該帳戶就是卷內台
    北富邦銀行松隆分行的5 人共同帳戶沒錯。... 。那個帳戶
    （指卷內華泰商業銀行永吉分行己○○活期存款帳戶）內本
    來有5 千多萬，其中3 千多萬是我的土地出售得款，其他2
    千多萬是壬○○他們家土地出售得款」等語；證人即地主壬○○則證稱：「我們鄭家人土地持分總和跟己○○一樣多，
    我們鄭家中有十幾個人的土地全部都未出售，我的部分大概
    還有一半沒有賣掉，我自己出售的土地扣掉增值稅、仲介費
    後我拿到6 、7 百萬元，我自己的部分是1/30，... ，永吉
    段土地出售得款是放在富邦的聯名帳戶內，虎林段的部分是
    放在華泰的聯名帳戶等語（均見本院95年4 月21日言詞辯論
    筆錄）。且查，原告主張：依吳讚盛與地主間上開和解筆錄
    出售土地所得，係存入於華泰商業銀行永吉分行己○○活期
    存款帳戶（帳號2748-9）及台北富邦銀行存戶乙○○、己○○、陳清河、壬○○、癸○○等5 人（帳號000000000000）
    之專戶內處理乙節，亦核與證人己○○上開結證情節相符。
    至於證人壬○○所證：為和解筆錄之履行而於華泰銀行之存
    款亦為乙○○、壬○○、己○○、陳清河及另名代書之聯名
    帳戶云云；經向華泰商業銀行函查結果，並無該聯名帳戶存
    在乙節，則有該行95年5 月4 日（95）華泰總秘書字第9523
    14號函存卷足稽；是有關證人壬○○上開陳述，應係其個人
    誤認所致。而查，上開華泰商業銀行永吉分行己○○活期存
    款帳戶截至93年2 月9 日存款餘額已達51, 853,270 元；另
    台北富邦商業銀行松隆分行乙○○、己○○、陳清河、壬○○、癸○○聯名帳戶於93年12月21日之結餘款項亦有12,919
    ,575 元 之事實，有華泰商業銀行94年11月14日（94）華泰
    總永吉字第946444號函及台北富邦商業銀行松隆分行94年11
    月16日北富銀松隆字第946000 38 00號函分別檢送之交易紀
    錄及存款往來明細在卷可稽。足認由被告乙○○以吳讚盛代
    理人名義與原告所簽立系爭和解書中所指「出售台北市○○
    區○○段、虎林段574 等持分土地所得之總價金」，至少已
    有上開帳戶存款總額64,772,845元之數，應無可疑。從而，
    原告主張：因吳讚盛出售系爭和解書所載土地所得總價金已
    達5000萬元以上，依約即負有給付原告總價金1/10即500 萬
    元之義務，而就此和解書履行利益之損害，應由無權代理之
    被告乙○○依民法第110 條之規定負賠償責任等語，於法即
    無不合。
八、綜上所述，原告於請求被告乙○○給付原告500 萬元，及自
    起訴狀繕本送達翌日即93年12月15日起至清償日止，按年息
    5 ％計算之利息之範圍內，為有理由，應予准許；逾此部分
    ，為無理由，應予駁回。兩造陳明願供擔保，聲請宣告假執
    行或免為假執行，經核原告勝訴部分，合於法律規定，爰分
    別酌定相當之擔保金額宣告之；原告其餘假執行之聲請，因
    訴之駁回而失所依據，不予准許。
九、因本件事證已臻明確，兩造其餘主張陳述及所提之證據，經
    審酌均與判決結果不生影響，爰不一一論列，附此敘明。
十、據上論結，原告之訴為一部有理由，一部無理由，依民事訴
    訟法第79條、第85條第1 項但書、第390 條第2 項、第392
    條判決如主文。
中    華    民    國    95    年    8     月    1     日
                  民事第二庭  法  官  李瑜娟
以上正本證明與原本無異。
如對本判決上訴須於判決送達後20日內向本院提出上訴狀。
中    華    民    國    95    年    8     月    7     日
                              書記官  李秀蘊


司法院資訊處製作；財團法人民間司法改革基金會備份。
